【裁判字號】    98,建,28
【裁判日期】    990115
【裁判案由】    給付承攬報酬
【裁判全文】
臺灣新竹地方法院民事判決                98年度建字第28號
原      告  甲○○
訴訟代理人  丙○○
被      告  乙○○
訴訟代理人  吳聖欽律師
上列當事人間給付承攬報酬事件，本院於民國99年1月6日辯論終
結，判決如下：
    主      文
原告之訴及假執行之聲請均駁回。
訴訟費用由原告負擔。
    事實及理由
壹、程序事項
    原告起訴原請求被告應給付新臺幣（下同）1,452,000元及
    自起訴狀繕本送達被告之翌日起至清償日止，按年息5％計
    算之利息，嗣於訴訟進行中撤回水電設施之損失與鷹架之搭
    、拆費用，僅請求給付94萬元，核屬縮減應受判決事項之聲
    明，且不甚礙被告之防禦及訴訟之終結，合於民事訴訟法第
    255條第1項第3款、第7款之規定，自無不可。
貳、實體事項
一、原告主張：兩造於民國97年3 月17日訂有工程承攬合約書，
    由原告承攬被告位於新竹市○○段5層住宅二次工程（下稱
    系爭工程），原告已依約按期完成工程至請款期別表第八期
    之工程，被告竟片面停工，積欠原告第一期至第六期之差額
    款共計94萬元（包含第一期應付85萬元，僅付66萬元、第二
    期應付70萬元，僅付55萬元、第三期至第六期各應付70萬元
    ，各僅付45萬元，被告自知理虧，又於97年6 月24日補給40
    萬元）。至於後來請款單修改的金額，是被告當時所給付之
    金額，並非原告願意只請求該金額，而原告在修改後請款期
    別表上之簽名，僅表示原告有收到該款項，原告未曾同意變
    更請款期別表所列各期金額，又被告分別於97年6 月24日、
    同年7月7日均足額給付第七期、第八期各32萬元無誤，可知
    被告十分清楚每期應給付之承攬報酬款項，被告辯稱請款期
    別表各期金額已有修改云云，不足採信。爰依承攬契約請求
    被告給付報酬等語，並聲明：被告應給付原告94萬元及自起
    訴狀繕本送達被告之翌日起至清償日止，按年息5 ％計算之
    利息；願供擔保，請准宣告假執行。
二、被告則以：原告欲承攬系爭工程而提出工程承攬合約書予被
    告，惟被告認為該合約書附件之請款期別表將工程款過度集
    中於前六期，與工程實際進度不成比例，經磋商後，就前六
    期工程款業已修改為第一期66萬元，第二期至第六期均為55
    萬元，兩造簽約後，原告即依修改後之請款期別表按進度向
    被告請款，被告已付訖第一期至第八期工程款共405 萬元，
    有工程承攬合約書及原告請款單可證。又系爭工程因原告未
    按建築技術施工，造成地基裸露，遭附近居民檢舉後，業經
    新竹市政府於97年4月23日派員勘查，並於同年7月10日拆除
    完畢。兩造均明知系爭工程屬違建，故於該合約書第18條約
    定建物保管責任在原告，如今違建已被拆除，被告亦無需再
    支付原告，且被告依修改後請款期別表已支付原告405 萬元
    ，並未積欠任何工程款；至被告於97年6 月24日給付原告40
    萬元，係因原告為趕工之故，每層樓牆面均未砌磚，由被告
    每期扣下10萬元工程款，於被告完成砌磚後，始給付原告該
    40萬元等語置辯。並聲明：駁回原告之訴；如受不利判決，
    請准供擔保免予假執行。
三、兩造於97年3 月17日就系爭工程簽訂本件工程承攬合約書，
    兩造均明知系爭工程係屬違章建築，而系爭工程已完成至請
    款期別表第八期，被告已給付原告405 萬元工程款，終因系
    爭工程係屬違章建築，遭新竹市政府於97年7 月10日拆除完
    畢等情，為兩造所不爭執，且有工程承攬合約書暨所附請款
    期別表、估價單、工程預算書、承包商請款單、現場照片 2
    張、新竹市政府98年8 月11日函暨所附違章建築拆除通知單
    、違章建築查報單及照片7 張等文件在卷可稽，自堪信為真
    實。
四、原告主張被告積欠請款期別表第一期至第六期工程款共94萬
    元，為被告所否認，並以前辭置辯，是本件爭執應在於：本
    件請款期別表第一期至第六期之金額有無合意變更？被告有
    無積欠工程款？茲分敘如下。
  (一)按稱承攬者，謂當事人約定，一方為他方完成一定之工作，
    他方俟工作完成，給付報酬之契約，民法第490條第1項定有
    明文。兩造就系爭工程成立上開工程承攬契約，原告應為被
    告完成系爭工作，被告則應於原告完成工作時，有給付報酬
    之義務。次按報酬應於工作交付時給付之，無須交付者，應
    於工作完成時給付之；工作係分部交付，而報酬係就各部分
    定之者，應於每部分交付時，給付該部分之報酬，此亦為民
    法第505 條所明定。系爭工程雖於完成至請款期別表第八期
    時，即遭新竹市政府派員拆除完畢，惟本件工程合約書第21
    條第1 項規定「付款方式詳附表（即請款期別表）：各階段
    工程款之支領，由乙方（即原告）於完成該階段工程後附具
    書面文件，向甲方（即被告）請求付款。甲方於收受書面請
    款後應即檢查該進度工程，經確認無誤瑕疵後，於七日內現
    金支付該期工程款」，係於各階段工程完畢後，由原告向被
    告請款，經被告確認無誤後付款，且依請款期別表所示，各
    階段工程分別定有報酬，被告應於各階段工程交付時，給付
    各該階段之工程款，不因系爭工程業遭拆除而免除已完成工
    程之報酬給付義務，合先敘明。
  (二)依被告所提請款期別表之記載：第一期一樓底板RC完成，金
    額85萬元，經劃除改為66萬元、第二期一樓頂板RC完成，金
    額70萬元，經劃除改為55萬元、第三期至第六期為二樓至五
    樓頂板RC完成，金額70萬元，均經劃除改為55萬元、第七期
    室內隔間砌磚完成，與第八期鋁窗外框及室內門框完成，金
    額均為32萬元，未經修改，第十三期鷹架拆除完成，金額36
    萬元，加記鋁窗完成，金額經劃除改為60萬元、第十四期室
    內地磚壁磚完成，金額40萬元，經劃除改為80萬元、第十五
    期室內設施油漆衛浴安裝完成，金額50萬元，經劃除改為80
    萬元，經修改結果，總額850 萬元維持不變。被告並已按修
    正後之金額分次交付原告66萬元、55萬元、45萬元、45萬元
    、45萬元、45萬元、40萬元、32萬元、32萬元，共計405 萬
    元，經原告於請款期別表之備註欄簽收確認完畢。再觀諸各
    階段工程之請款單所示，第一期工程原告原請求85萬元，經
    劃除改為66萬元，被告並簽收原告提出66萬元支票，於請款
    單上附記「完成」字樣，且並無就其餘19萬元另行請款之單
    據；第二期工程由沈啟鈿代原告收受修改後之55萬元支票；
    第三期工程原告則依變更後之55萬元請款，備註欄並記載扣
    除磚費，實請45萬元；第四期及第五期工程原告均僅請款50
    萬元，較修改後之55萬元少5 萬元，被告則均交付原告45萬
    元支票；第六期工程原告更僅請款45萬元，被告則如其請款
    數額交付支票；原告另於97年6 月24日請款40萬元，請款名
    稱為「二至五樓頂板RC完成砌8 吋磚」，由被告交付40萬元
    支票予被告簽收，是被告所稱原告因趕工之故，每層樓牆面
    均未砌磚，由被告每期扣下10萬元工程款，於被告完成砌磚
    後，始補給原告該40萬元等語，應屬可信。
  (三)綜合上情，請款期別表業經修改第一期至第六期之工程款，
    修改後之總額洽維持不變，且原告於請款時，就第一期工程
    款同意被告僅依修改後之金額即66萬元給付，未有保留剩餘
    權利之舉動，亦未就差額19萬元另行請款；而第二期工程款
    由沈啟鈿代原告收受修改後之55萬元支票（較原定金額少15
    萬元），原告亦未曾表示異議；第三期至第六期部分，原告
    或係自行依照修改後之金額即55萬元請款，或係請求較修改
    後之金額更少，且原告於97年6 月24日既知悉向被告請求第
    三期至第六期工程款各10萬元差額（修改後金額為55萬元，
    被告僅給付45萬元）共計40萬元，對於第一期、第二期之差
    額卻未另行請款，可知原告確已同意第一期工程款變更為66
    萬元、第二期至第六期工程款各變更為55萬元無疑。原告雖
    主張其於請款期別表簽名，僅表示有收到該款項，並非同意
    變更各期工程款云云，然而，倘若原告並未同意修改請款期
    別表之金額，則原告應係依照原定金額請款才是（蓋於原告
    尚未實際請款之前，自無從知悉被告所能給付之金額，不會
    依被告當時所能給付之金額去請款），但原告竟對被告付款
    金額（較約定金額為少）未有異議，更自行依照變更後之金
    額請款，另原告亦明知對被告請求未付款之差額，原告卻僅
    請求第三期至第六期差額共40萬元，對於第一期差額19萬元
    、第二期差額15萬元均未另行請款，在在均顯示原告已同意
    變更請款期別表之各期工程款。被告既已依修改後之金額如
    數給付原告共405 萬元，則被告並未積欠原告任何工程款，
    其所辯本件請款期別表金額業經變更等語，應屬可採。
五、從而，原告請求被告給付94萬元及自起訴狀繕本送達被告之
    翌日起至清償日止，按年息5％計算之利息，為無理由，應
    予駁回。其假執行之聲請，亦因訴之駁回失所依據，應併予
    駁回。
六、兩造其餘攻擊防禦方法，核與判決結果不生影響，爰不一一
    贅述。
七、據上論結，本件原告之訴為無理由，依民事訴訟法第78條，
    判決如主文。
中    華    民    國    99    年    1     月    15    日
                  民事第二庭  審判長法  官  王銘勇
                                    法  官  林麗玉
                                    法  官  梁智賢
以上正本係照原本作成。
如對本判決上訴，須於判決送達後20日內向本院提出上訴狀。
中    華    民    國    99    年    1     月    15    日
                                    書記官  黃詩傑

司法院資訊處製作；財團法人民間司法改革基金會備份。
